【裁判字號】    97,家抗,4
【裁判日期】    970530
【裁判案由】    給付扶養費
【裁判全文】
臺灣高等法院高雄分院民事裁定           97年度家抗字第4號
抗  告  人  甲○○
相  對  人  乙○○
上列當事人間請求給付扶養費事件，抗告人對於民國97年1 月24
日台灣高雄地方法院96年度家訴字第217 號所為裁定提起抗告，
本院裁定如下：
    主  文
原裁定廢棄。
    理  由
一、抗告意旨略以：訴訟，由被告住所地之法院管轄，民事訴訟
    法第1 條第1 項前段定有明文。本件相對人即被告現居之台
    中市○區○○里○○路3 之5 號2 樓地址，並非相對人之住
    所。原法院認台中市○區○○里○○路3 之5 號2 樓為相對
    人之住所，而將本案裁定移送台灣台中地方法院，實有違誤
    ，求予廢棄原裁定云云。
二、按依一定之事實，足認以久住之意思，住於一定之地域者，
    即為設定其住所於該地，為民法第20條所明定，是我國民法
    關於住所之設定，兼採主觀主義及客觀主義之精神，必須主
    觀上有久住一定地域之意思，客觀上有住於一定地域之事實
    ，該一定之地域始為住所，故住所並不以登記為要件。又戶
    籍法為戶籍登記之行政管理規定，戶籍地址乃係依戶籍法所
    為登記之事項，戶籍地址並非為認定住所為唯一標準。至戶
    籍法第23條、第24條固規定：戶籍登記事項有變更時，應為
    變更之登記；戶籍登記事項錯誤或脫漏時，應為更正之登記
    ，僅係戶政管理之行政規定，戶籍地為行政法上之準據，為
    決定選舉、教育、兵役等公法上權利義務之準據，不得以戶
    籍登記之處所，一律解為當然之住所。又「依民法第20條第
    2 項『一人不得同時有兩住所』之規定，夫妻住所必屬同一
    ，亦即夫之住所即為妻之住所或妻之住所即為夫之住所，參
    照民法第1002條「夫妻之住所，由雙方共同協議之；未為協
    議或協議不成時，得聲請法院定之。法院為前項裁定前，以
    夫妻共同戶籍地推定為其住所」之規定暨司法院大法官會議
    釋字第452 號解釋之意旨自明（參照最高法院93年度台抗字
    第393 號判決、95年度台抗字第595 號判決）。查本件兩造
    為夫妻，兩造於78年間即共同居住在高雄縣阿蓮鄉○○路
    125 號，為兩造所不爭執，相對人並設籍於該址，有戶籍謄
    本足憑，顯見該址為其2 人之共同住所地。相對人雖稱：其
    於85年以後因為到台中市工作，每一兩個月回去高雄縣阿蓮
    鄉○○路125 號住一、兩天，但抗告人都不太歡迎，86年8
    月份左右就不再回高雄縣阿蓮鄉○○路125 號，目前住在向
    友人租的台中市○區○○里○○路3 之5 號，工作地點則在
    台中縣沙鹿鎮○○路334 號之6 云云。惟查相對人於85年間
    離家至台中市○區○○里○○路3 之5 號賃屋居住，並於96
    年12月26日將戶籍遷移至台中市○區○○里○○路3 之5 號
    ，惟並未徵得抗告人之同意，抗告人亦未隨同相對人設籍於
    該址，抗告人仍住高雄縣阿蓮鄉○○路125 號，依民法第10
    02條規定，尚不能認台中市○區○○里○○路3 之5 號為相
    對人之住所，況相對人係在抗告人96年8 月28日提起本件給
    付扶養費訴訟後，於96年12月26日始將自己戶籍遷移至台中
    市○區○○里○○路3 之5 號。依上說明，相對人住所仍在
    高雄縣阿蓮鄉○○路125 號，原法院就本案自有管轄權。原
    法院以無管轄為由裁定移送台灣台中地方法院，尚有未洽，
    抗告意旨執此指摘原裁定不當，求予廢棄，為有理由。爰由
    本院將原裁定廢棄，發回原法院另為適當處理。
三、據上論結，本件抗告為有理由，依民事訴訟法第492 條前段
    ，裁定如主文。
中    華    民    國    97    年    5     月    30    日
                            家事法庭
                                審判長法官  蔡明宛
                                法      官  魏式璧
                                法      官  曾錦昌
以上正本證明與原本無異。
如不服本裁定應於送達後10日內向本院提出再抗告狀（並按他造
當事人之人數附繕本），並繳納再抗告費新臺幣1,000 元。
再為抗告應以適用法規顯有錯誤為理由，並經本院之許可，該許
可以原裁定所涉及之法律見解具有原則上之重要性者為限，並委
任律師為代理人。
中    華    民    國    97    年    5     月    30    日
                                書  記  官  梁美姿
附註：
抗告人之配偶、三親等內之血親、二親等內之姻親，或抗告人為
法人、中央或地方機關時，其所屬專任人員具有律師資格並經法
院認適當者，亦得為第三審代理人。
抗告人或其法定代理人具有律師資格者及前項情形，應於提起抗
告或委任時釋明之。


司法院資訊處製作；財團法人民間司法改革基金會備份。
